臺灣桃園地方法院民事判決
110年度家繼簡字第14號
原      告  嚴慶紘  
訴訟代理人  周明珠  
被      告  嚴娃蒂（YULINAWATI）  現應受送達處所不明
            嚴亞孟  
上列當事人間請求分割遺產事件，本院於民國110 年12月27日言
詞辯論終結，判決如下：
      主      文
兩造就被繼承人嚴超祥所遺如附表一所示之遺產，分割如附表一
分割方法欄所示。
訴訟費用由兩造按附表二所示之應繼分比例負擔。
      事實及理由
壹、程序部分：
    被告嚴娃蒂（YULINAWATI）、嚴亞孟經合法通知，無正當理
    由未於言詞辯論期日到場，核無民事訴訟法第386 條各款所
    列情形之一，爰依原告之聲請，依家事事件法第51條準用前
    開民事訴訟法之規定，由原告一造辯論而為判決。
貳、實體事項：
一、原告主張：被繼承人嚴超祥與前配偶周明珠育有二名子女即
    原告嚴慶紘、被告嚴亞孟，嗣嚴超祥與周明珠於民國88年12
    月30日離婚，被繼承人嚴超祥復於92年4 月22日與印尼國人
    即被告嚴娃蒂（YULINAWATI）結婚。因被繼承人嚴超祥業於
    101 年3 月24日死亡，其名下原有之車號0000-00汽車一輛
    業已辦理報廢，遺產僅餘如附表一所示之提存金，依民法第
    1138條、第1140條規定，兩造為嚴超祥之合法繼承人，應繼
    分比例則如附表二所示。又被繼承人嚴超祥生前未立遺囑禁
    止分割遺產，兩造亦無不分割之約定，然因被告嚴娃蒂自93
    年2 月20日出境後，即行方不明，致使兩造無法就被繼承人
    之遺產協議分割。為此，爰依民法第1164條之規定，請求依
    附表一分割方法欄所示之方法分割系爭遺產等語，並聲明：
    如主文所示。
二、被告嚴娃蒂、嚴亞孟經本院合法通知，未於言詞辯論期日到
    場，亦未提出任何書狀為聲明或陳述。
三、按繼承人有數人時，在分割遺產前，各繼承人對於遺產全部
    為公同共有。繼承人得隨時請求分割遺產，但法律另有規定
    或契約另有訂定者，不在此限。同一順序之繼承人有數人時
    ，按人數平均繼承，民法第1151、1164、1141條分別定有明
    文。又繼承人欲終止其間之公同共有關係，惟有以分割遺產
    之方式為之，因此將遺產之公同共有關係終止改為分別共有
    關係，性質上屬分割遺產方法之一，亦有最高法院82年台上
    字第748 號判決意旨可供參照。而遺產分割，依民法第830 
    條第2 項之規定，應由法院依民法第824條命為適當之分配
    ，不受任何共有人主張之拘束。是法院選擇遺產分割之方法
    ，應具體斟酌公平原則、各繼承人之利害關係、遺產之性質
    及價格、遺產之利用價值及經濟效用、經濟原則及使用現狀
    、各繼承人之意願等相關因素，以為妥適之判決。
四、經查，原告主張被繼承人嚴超祥於101 年3 月24日死亡，其
    名下財產僅遺有如附表一所示之提存金，兩造為嚴超祥之合
    法繼承人，應繼分比例則如附表二所示等事實，業據原告提
    出本院提存所函文、本院99年度存字第1014號提存通知書、
　  繼承系統表、兩造戶籍謄本、被繼承人嚴超祥之除戶戶籍謄
    本、車輛異動登記書等為證（見本院109年度桃簡字第1421
    號卷第6 至10頁、本院110 年度家繼簡字第14號卷第31頁）
    ，並有財政部中區國稅局東山稽徵所109年11月3 日中區國
    稅東山營所字第1092559447號函所附被繼承人嚴超祥之遺產
    稅課稅資料、交通部公路總局臺中區監理所110 年9 月23日
    中監車字第1100254976號函所附車號0000-00汽車車籍、異
    動歷史及車主歷史之查詢資料、桃園○○○○○○○○○110年9月24
    日桃市壢戶字第1100011378號函所附嚴超祥與嚴娃蒂之結婚
    登記資料、本院詢問公路總局新竹監理所中壢監理站關於嚴
    超祥名下汽車報廢情形之公務電話紀錄（見本院109年度桃
    簡字第1421號卷第29至31頁、本院110 年度家繼簡字第14號
    卷第8 至12頁、第16至19頁、第32頁）附卷為佐，復經本院
    依職權調閱本院99年度存字第1014號提存卷宗互核無訛，堪
    認為真實。又聲請人主張被告嚴娃蒂自93年2 月20日出境後
    ，迄今均未再入境臺灣，有本院依職權查詢之入出境資訊連
    結作業等附卷可稽（見本院109年度桃簡字第1421號個資文
    件卷第9 頁），亦堪信原告主張兩造迄今均未能與被告嚴娃
    蒂取得聯繫，而無法為遺產分割協議之情為真。再查，系爭
    遺產無不能分割之情形，兩造亦無不分割之約定，然因被告
    嚴娃蒂行方不明，兩造無從達成遺產分割協議，是以，揆諸
    前揭法條及說明，原告依民法第1164條規定，訴請分割如附
    表一所示之遺產，為有理由，應予准許。本院審酌被繼承人
    嚴超祥所遺財產為提存金，屬金錢性質，具可分性，原告所
    主張之分割方案，係由各繼承人按應繼分原物分配金錢，各
    繼承人分割後取得之金錢數額既與應繼分相當，未侵害未到
    庭之被告之利益，核屬公平，尚值採取。
五、綜上所述，原告依民法第1164條規定，請求按附表一分割方
    法欄所示方法分割系爭遺產，為有理由，爰判決如主文第1 
　　項所示。
六、末按因共有物分割、經界或其他性質上類似事件涉訟，由敗
    訴當事人負擔訴訟費用顯失公平者，法院得酌量情形，命勝
    訴之當事人負擔其一部，民事訴訟法第80條之1定有明文。
    而裁判分割遺產為形成之訴，法院決定遺產分割之方法時，
    應斟酌何種分割方法較能增進共有物之經濟效益，並兼顧全
    體繼承人之利益，以決定適當之分割方法，不受原告聲明之
    拘束；且分割遺產之訴，核其性質，兩造本可互換地位而提
    起訴訟，故本件原告請求分割遺產雖於法有據，然兩造既均
    因本件訴訟而互蒙其利，為求公允，爰依家事事件法第51條
    準用前開民事訴訟法之規定，以兩造分配遺產之比例即兩造
    之應繼分，酌定本件訴訟費用之分擔如主文第2 項所示。
七、本件事證已臻明確，原告其餘攻擊、防禦方法及所提證據，
    經審酌後認與判決結果不生影響，爰不予逐一論列。
八、據上論結，本件原告之訴為有理由，依家事事件法第51條、
    民事訴訟法第385 條第1 項前段、第80條之1，判決如主文
    。
中　　華　　民　　國　　111 　年　　1 　　月　　21　　日
　                  家事法庭    法    官　林曉芳

以上正本係照原本作成。
如對本判決上訴，須於判決送達後20日內向本院提出上訴狀。如
委任律師提起上訴者，應一併繳納上訴審裁判費。
中　　華　　民　　國　　111 　年　　1 　　月　　21　　日
                                 書 記 官 甘治平

附表一：被繼承人嚴超祥之遺產
編號 遺產內容   金額（新臺幣） 分割方法 ⒈  本院提存所99年度存字第1014號提存金(被繼承人嚴超祥原受通知應領取之本院95年度執字第33862號執行事件分配款)。  270,237元及孳息  提存金（含法定孳息）由兩造按附表二所示之應繼分比例分配取得。  

附表二：兩造之應繼分比例
編號 姓名 應繼分比例 ⒈ 原告嚴慶紘 3分之1 ⒉ 被告嚴娃蒂 3分之1 ⒊ 被告嚴亞孟 3分之1